臺灣高等法院民事判決　　　　　　　　 100年度再易字第55號
再審原告　　朱雅萍
訴訟代理人　黃仕翰律師
複代理人　　張人志律師
再審被告　　陳璵安
訴訟代理人　林明輝律師
　　　　　　劉昌崙律師
　　　　　　甘存孝律師
上列當事人間侵權行為損害賠償事件，再審原告對於中華民國
100年5月24日本院99年度上易字第1182號確定判決，提起再審，
本院於100年12月6日言詞辯論終結，判決如下：
    主  文
再審之訴駁回。
再審訴訟費用由再審原告負擔。
    事實及理由
一、再審原告聲明：（一）本院99年度上易字第1182號確定判決
    （下稱原確定判決）關於不利再審原告部分廢棄。（二）前
    開廢棄部分，再審被告對臺灣板橋地方法院（下稱板橋地院
    ）99年訴字第1538號判決之上訴駁回。
    再審被告聲明：如主文所示。
二、再審原告主張：本院前訴訟程序之證人郭士瑜在開庭前曾以
    電話恐嚇伊之母親撤回另件訴訟，否則將出庭為不利伊之證
    詞，有再證1之通聯紀錄可證，足認郭士瑜之證詞不實。又
    伊在前訴訟程序曾提出被上證3及被上證4之手機簡訊，證明
    郭士瑜在另案板橋地院97年度訴字第2712號請求伊返還贈與
    物訴訟，曾有捏造證物情事，主張郭士瑜之證詞虛偽不實，
    惟原確定判決全然未斟酌上開證物。且再審被告曾要求伊簽
    立再證2之協議書，伊不從，郭士瑜乃向板橋地院對伊提起
    97年度訴字第2712號訴訟，再審原告又對伊請求損害賠償，
    足見再審原告與郭士瑜均係為伊之財產而起訴。另伊在前訴
    訟程序主張再審被告曾以該事件被證1所示40封以上之簡訊
    辱、咒罵伊，可見再審被告精神上未受有痛苦，原確定判決
    亦未審酌，故原確定判決有民事訴訟法第497條就足以影響
    判決之重要證物漏未斟酌之再審事由。郭士瑜之證詞不實，
    原確定判決仍採為判決之基礎，違反最高法院93年台上字第
    2058號判決意旨，並違背經驗法則、論理法則。另最高法院
    55年台上字第2053號判例僅認夫妻互負誠實之義務，不及於
    第三人；原確定判決未說明再審被告有何具體權利受到侵害
    ，亦未說明其因果關係，遽認伊應負損害賠償責任，核與民
    法第184條、第195條要件有違，適用法規顯有錯誤，亦有民
    事訴訟法第496條第1項第1款之再審事由。爰求為判決如伊
    之聲明所示。
    再審被告則以：伊之夫郭士瑜係因再審原告以伊於97年間因
    發現郭士瑜與再審原告有染，情緒受刺激及再審原告一再挑
    釁下所傳送之簡訊內容對伊提出侵權訴訟（該事件第一審已
    駁回再審原告之訴），體認到伊所受傷害及再審原告之惡意
    ，始願在前訴訟程序出庭作證說出實情。另郭士瑜已撤回對
    再審原告所提起之板橋地院97年度訴字第2712號訴訟，無從
    認其在前訴訟程序之證詞不實。再審原告在前訴訟程序並未
    敘明被證一所示40封以上簡訊內容如何證明伊未受有痛苦，
    屬毫無關聯性之攻擊防禦方法，原確定判決無民事訴訟法第
    497條重要證物漏未斟酌之再審事由。又原確定判決已詳載
    「本件郭士瑜與被上訴人（即再審原告）以背於善良風俗之
    通姦、相姦行為，損及上訴人（即再審被告）之法益…上訴
    人自得向被上訴人請求非財產損害賠償。…」而判決再審原
    告應負30萬元之損害賠償責任，無民事訴訟法第496條第1項
    第1款適用法規顯有錯誤之再審事由等語，資為抗辯。
三、關於再審原告主張依民事訴訟法第497條規定提起再審部分
    ：
（一）按依民事訴訟法第497條規定，不得上訴於第三審法院之
      事件，其經第二審確定之判決，如就足影響於判決之重要
      證物，漏未斟酌者，亦得提起再審之訴。所謂就足以影響
      於判決之重要證物漏未斟酌之情形，係指第二審言詞辯論
      終結前，已經存在並已為聲明之證物，而第二審並未認為
      不必要卻仍忽略證據聲明未為調查，或已為調查而未就其
      調查之結果予以判斷，並以該證物足以動搖原確定判決之
      基礎者為限。
（二）經查關於再審原告所提出再證1之通聯紀錄及再證2之協議
      書（見本院卷10-19頁），均非屬再審原告在前訴訟程序
      言詞辯論終結前提出並聲明調查之證物，再審原告主張原
      確定判決漏未斟酌上開證物，本件有民事訴訟法第497條
      之再審事由云云，為不足採。況再審原告主張再證1通聯
      紀錄係用以證明證人郭士瑜在前訴訟程序，曾於開庭前以
      電話恐嚇伊母親撤回另件訴訟，否則將出庭為不利伊之證
      詞，可認郭士瑜證詞不實云云；經查上開通聯紀錄僅係記
      載發信號碼、通信起始時間、通信終話時間，充其量僅得
      證明有通話之事實，尚不能證明郭士瑜有恐嚇再審原告母
      親之情事，再審原告上開主張，難以採信。
（三）另再審原告主張伊在前訴訟程序曾提出被上證3及被上證4
      之手機簡訊證明郭士瑜在另案曾有捏造證物情事，主張郭
      士瑜證詞虛偽不實，而原確定判決全然未斟酌上開證物云
      云。惟查原確定判決已載明：「被上訴人（即再審原告）
      另舉出簡訊多起（見本院卷第70至94頁。按即被上證3至
      被上證8），辯稱郭士瑜前開庭述與簡訊不符，郭士瑜之
      證詞不可採云云。該等簡訊主要在97年7月至99年3月間之
      通訊，即上訴人（即再審被告）主張被上訴人侵權期間，
      簡訊內容不免郭士瑜之款款私情，彰明被上訴人與郭士瑜
      非恩斷義絕，且該等簡訊屬各自感情之表達、心意之流露
      ，與具結為證之法庭陳述，實非等同，郭士瑜為本件三角
      戀情之主角，事實經過知之甚詳，具有唯一、不可替代性
      ，且有必要性之證人身分，於具結後陳證，並擔保今後不
      再出軌（見同上卷第56至59頁），所言非不可信，難謂其
      戀情之表白與庭證供述未一致，即遽論證述內容不可採，
      被上訴人此部分辯解，尚非可取。」（見原確定判決書第
      3頁），原確定判決就上開被上證3及被上證4已為斟酌，
      並詳述何以不採之理由，再審原告主張原確定判決有民事
      訴訟法第497條之再審事由，亦不足採。
（四）至關於再審原告主張伊在前訴訟程序主張再審被告曾以被
      證1所示40封以上簡訊（見前訴訟程序原審卷64頁起）辱
      、咒罵伊，可見其精神上未受有痛苦，未見原確定判決審
      酌並詳述不採理由部分；經查再審被告既因再審原告與其
      夫郭士瑜之通姦行為而發送上開簡訊，未能謂其精神上未
      受有痛苦。原確定判決就兩造提出之攻擊、防禦方法依據
      卷證資料而為論斷，認定再審被告主張再審原告與郭士瑜
      有婚外情，請求精神慰撫金為可採，難認原確定判決有何
      重要證物漏未斟酌之情事。
四、關於再審原告主張依民事訴訟法第496條第1項第1款規定提
    起再審部分：
（一）按民事訴訟法第496條第1項第1款所謂「適用法規顯有錯
      誤」，係指確定判決所適用之法規顯然不合於法律規定，
      或與司法院現存有效及大法官會議之解釋，或最高法院尚
      有效之判例顯然違反者而言。不包括事實審法院認定事實
      錯誤、取捨證據失當、判決不備理由及在學說上諸說併存
      致發生法律上見解歧異等情形在內（最高法院60年台再字
      第170號及63年台上字第880號判例意旨參照）。
（二）再審原告主張郭士瑜之證詞不實，原確定判決仍採為判決
      之基礎，違反最高法院93年台上字第2058號判決意旨，並
      違背經驗法則、論理法則云云；經查依前開說明，最高法
      院93年台上字第2058號判決意旨未能認係法規，再審原告
      復未具體指明原確定判決違反法規及經驗法則、論理法則
      之具體內容，再審原告此部分主張經核係屬對於原確定判
      決依職權取捨證據認定事實所為之指摘，與民事訴訟法第
      496條第1項第1款規定不合。又關於再審原告主張原確定
      判決未說明再審被告有何具體權利受到侵害，亦未說明其
      因果關係，核與民法第184條、第195條要件有違，適用法
      規顯有錯誤部分；經查原確定判決業已敘明：「侵權行為
      係指違法以及不當加損害於他人之行為而言，至於侵害係
      何權利，要非所問。而所謂違法以及不當，不僅限於侵害
      法律明定之權利，即違反保護個人法益之法規，或廣泛悖
      反規律社會生活之根本原理的公序良俗者，亦同。通姦之
      足以破壞夫妻間之共同生活而非法之所許，此從公序良俗
      之觀點可得斷言，不問所侵害係何權利，對於配偶之他方
      應構成共同侵權行為。婚姻係以夫妻之共同生活為其目的
      ，配偶應互相協力保持其共同生活之圓滿安全及幸福，而
      夫妻互守誠實，係為確保其共同生活之圓滿安全及幸福之
      必要條件，故應解為配偶因婚姻契約而互負誠實之義務，
      配偶之一方行為不誠實，破壞共同生活之圓滿安全及幸福
      者，即為違反因婚姻契約之義務而侵害他方之權利。」最
      高法院55年台上字第2053號判例參照。本件郭士瑜與被上
      訴人（即再審原告）以背於善良風俗之通姦、相姦行為，
      損及上訴人（即再審被告）之身分法益，參前說明，上訴
      人自得向被上訴人請求非財產上之損害賠償（見原確定判
      決第3-4頁）。又依民法第195條第1項前段、第3項規定，
      不法侵害他人之身體、健康、名譽、自由、信用、隱私、
      貞操，或不法侵害其他人格法益而情節重大者，被害人雖
      非財產上之損害，亦得請求賠償相當之金額；第1項規定
      ，於不法侵害他人基於父、母、子、女或配偶關係之身分
      法益而情節重大者，準用之。原確定判決認再審原告得依
      民法第184條第1項、第195條第1項、第3項請求再審被告
      損害賠償，並無違誤。再審原告主張原確定判決違背經驗
      法則、論理法則，適用法規顯有錯誤，為無理由。
五、綜上所述，再審原告主張原確定判決有民事訴訟法第496條
    第1項第1款適用法規顯有錯誤，及第497條就足以影響於判
    決之重要證物漏未斟酌之再審事由，為不足採。本件再審之
    訴為無理由，不應准許。
六、據上論結，本件再審之訴為無理由，依民事訴訟法第78條，
    判決第如主文
中    華    民    國   100    年    12    月    20    日
                    民事第八庭
                        審判長法  官 許正順
                              法  官 滕允潔
                              法  官 鄭威莉
正本係照原本作成。
不得上訴。
中    華    民    國   100    年    12    月    20    日
                              書記官 李垂福